臺灣雲林地方法院刑事判決　　　　　　　 96年度易字第639號
公　訴　人　臺灣雲林地方法院檢察署檢察官
被　　　告　甲○○
　　　　　　　　　　　之1號
上列被告因詐欺案件，經檢察官聲請以簡易判決處刑（96年度偵
字第2548號），本院斗六簡易庭受理後（96年度六簡字第311 號
），認不宜逕以簡易判決處刑，改依通常程序審理，及經臺灣板
橋地方法院檢察署檢察官移送併辦（96年度偵字第27451 號），
被告於準備程序進行中就被訴事實為有罪之陳述，本院合議庭裁
定進行簡式審判程序，判決如下：
    主  文
甲○○幫助意圖為自己不法之所有，以恐嚇使人將本人之物交付
，處有期徒刑捌月，減為有期徒刑肆月，如易科罰金，以新臺幣
壹仟元折算壹日。
    事  實
一、甲○○可預見提供自己金融帳戶之存摺、提款卡及密碼予他
    人使用，有遭他人利用作為恐嚇取財、詐欺取財犯罪之工具
    ，又對於提供帳戶予他人使用雖無必引發他人萌生犯罪之確
    信，但仍以縱若有人持以犯罪亦不違反其本意，而基於幫助
    他人恐嚇取財、詐欺取財之不確定故意，於民國95年11月初
    某日，在臺北縣新莊市新莊夜市內，以新臺幣（下同）2 千
    元之價格，將其向中華郵政股份有限公司泰山同榮郵局申請
    開立局號0000000 號、帳號0000000 號帳戶（下稱泰山同榮
    郵局帳戶）之存摺、提款卡及密碼，售予某姓名年籍不詳之
    成年男子，幫助以該男子為成員之詐騙集團為下列恐嚇取財
    、詐欺取財犯行：
    (一)於95年11月11日詐騙集團成員以電話向黃豔球詐稱：伊係
      檢察官，妳有案件在身，需要匯錢進伊帳戶才能擺平案件
      云云，致黃豔球誤信為真，陷於錯誤，並接續對黃豔球恐
      嚇稱：如果沒有準時匯錢，將對其兄弟姊妹不利等語，致
      黃豔球心生畏懼，依其指示於同日上午10時許，匯款1 百
      萬元至甲○○泰山同榮郵局帳戶內。
    (二)於95年11月17日，詐騙集團成員以電話向丙○○詐稱：你
      參加公益活動中了三獎港幣25萬元折合新臺幣110 萬元，
      如有疑問請撥打0000000000號電話，經丙○○撥打該電話
      與對方聯絡，對方又指示丙○○以電話與「呂紹凡」律師
      聯絡，經詐騙集團一自稱「呂紹凡」律師之人接聽，向丙
      ○○詐稱：你確實有中獎，我有在場公證，要領這筆獎金
      ，要扣繳15％贈與稅，為防範你不繳納，要先匯款6 萬8
      千元云云，致丙○○誤以為真，陷於錯誤，於同日下午1
      時43分許，匯款上開金額至甲○○泰山同榮郵局帳戶內。
二、案經黃豔球訴由雲林縣警察局斗南分局報告臺灣雲林地方法
    院檢察署檢察官偵查後聲請簡易判決處刑及丙○○訴由臺北
    縣政府警察局新莊分局報告臺灣板橋地方法院檢察署檢察官
    偵查後移送併辦。
    理  由
一、本件被告甲○○所犯係死刑、無期徒刑、最輕本刑為3 年以
    上有期徒刑以外之罪，被告於準備程序就被訴事實為有罪之
    陳述，經本院合議庭裁定由受命法官獨任進行簡式審判程序
    ，則依刑事訴訟法第273 條之2 、同法第159 條第2 項之規
    定，不適用傳聞法則有關限制證據能力之相關規定，合先敘
    明。
二、上揭事實，業據被告甲○○坦承不諱，且經證人即被害人黃
    豔球、丙○○於警詢時證述甚詳，並有黃豔球、丙○○匯款
    至上開帳戶之郵政國內匯款執據2 張、被告泰山同榮郵局之
    開戶資料、客戶歷史交易清單各1 份在卷可稽，足認被告自
    白與事實相符，堪可採信。被告雖提出衛生署臺北醫院96年
    12月19日診斷證明書1 紙，主張自己有智能障礙致辯識能力
    有欠缺或顯著降低之情形，惟該診斷證明書認被告僅屬輕度
    智能障礙。被告於本院96年12月24日進行準備程序時，供稱
    ：我有在臺北醫院看診，看了3 年，看精神科，檢查頭腦，
    因為感覺我的頭腦比較不好，做事情都會忘記才去看精神科
    等語（本院卷第27頁），然其所提出之診斷證明書卻記載「
    病人於96年12月3 日到本科初診」，與其供述顯然不符。又
    被告教育程度為國中畢業，受有基本教育，行為時已為成年
    人，跟隨父親從事辦桌生意，應具有相當之社會經驗，被告
    於警詢及偵審中受訊問時，均能瞭解問題而針對問題回答，
    且觀被告部分筆錄應答內容：我沒有販賣帳戶予他人，帳戶
    存摺已遺失；該帳戶是我申請的沒錯，但帳戶存摺、提款卡
    等物於95年2 月間就在我泰山鄉的居所遺失，我不清楚歹徒
    為何會使用到我的帳戶（板檢偵5614號卷第4-5 頁、第36
    頁）；我的帳戶在今年除夕夜整理房間時發現不見（斗南警
    卷第4 頁），可知被告對其販賣帳戶行為可提出辯解，表現
    與常人無異。又被告於本院審理時對其販賣帳戶當時之情形
    ，亦可為清楚之陳述。綜合上情觀之，本院認為被告並無因
    智能障礙而影響其辯識行為違法，或依其辯識而行為之能力
    。再金融帳戶可供款項之存匯、提領，一般人均可輕易申請
    ，作為正常使用之帳戶，並無向他人購買之必要，而存簿本
    身欠缺交易價值，他人願意付出代價購買，顯係欲以之作為
    犯罪使用，以掩護不法行為所得，此乃一般人皆知之常識。
    又近來恐嚇取財、詐欺取財之犯罪類型層出不窮，該等犯罪
    ，多數均係利用他人帳戶作不法所得之出入帳戶，並經媒體
    廣為披載，對此社會常情自難諉為不知，是被告應有相當智
    識可預見出售帳戶足供他人作為恐嚇取財、詐欺取財等不法
    犯罪之用，且該等非法使用方法並不違背其本意，被告有幫
    助恐嚇取財、詐欺取財之未必故意甚明。本件事證明確，被
    告犯行堪以認定，應依法論科。
三、本件事實欄一之(一)所示之犯行，詐騙集團成員係於95年11月
    11日以同一通電話先對黃豔球施以詐術，再對其施以恐嚇，
    使其陷於錯誤並心生恐懼而匯款，詐騙集團成員對黃豔球所
    為施以詐術、恐嚇之行為，其時間密接，各次行為間之獨立
    性極為薄弱，依一般社會通念，在時間差距上，難以強行分
    開，刑法評價上，應視為數個舉動之接續施行，以評價為一
    行為較為適當，是事實欄一之(一)詐騙集團所為，應論以一恐
    嚇取財罪。查詐騙集團成員於事實欄一之(一)、(二)所為，分別
    係犯恐嚇取財、詐欺取財之罪，而被告將其泰山同榮郵局帳
    戶售予該詐騙集團所屬成員，作為上開犯行之用，係基於幫
    助他人犯恐嚇取財、詐欺取財之未必故意，所為係恐嚇取財
    、詐欺取財罪構成要件以外之行為，是核被告所為，係犯刑
    法第346 條第1 項之幫助恐嚇取財罪及同法第339 條第1項
    之幫助詐欺取財罪。被告以1 販賣帳戶行為幫助他人犯恐嚇
    取財、詐欺取財罪，為想像競合犯，依刑法第55條之規定，
    應從一重之幫助恐嚇取財罪論處，並依刑法第30條第2 項之
    規定，按正犯之刑減輕之。事實欄一之(一)詐騙集團成員所為
    應論以恐嚇取財罪，已如前述，被告應成立刑法第346 條第
    1 項之幫助恐嚇取財罪，聲請簡易判決處刑意旨認被告係犯
    刑法第30條第1 項、第339 條第1 項之幫助詐欺取財罪，尚
    有未洽，惟其基本事實同一，本院應予審理，並變更其起訴
    法條。再事實欄一之(二)部分雖未據起訴，惟被告係以同一販
    賣帳戶行為幫助他人為該部分之詐欺取財犯行，與本案起訴
    部分具有裁判上一罪關係，為起訴效力所及，本院自應併為
    審理。爰審酌被告年紀尚輕，不思以正當途徑賺取金錢，竟
    出售帳戶供他人犯罪使用，便利他人遂行犯罪行為，使無辜
    之被害人受害，影響社會經濟秩序，更造成警方查緝困難，
    對於社會治安及他人財產權之危害不輕，及其犯後尚知坦承
    犯行、教育程度為國中畢業等一切情狀，量處如主文所示之
    刑。末查被告犯罪時間在96年4 月24日以前，核與中華民國
    96年罪犯減刑條例第2 條第1 項第3 款所定減刑條件相符，
    爰依同條例第7 條之規定，於裁判時，減其宣告刑2 分之1
    。被告所犯上開罪名，為最重本刑5 年以下有期徒刑之罪，
    減刑後為6 月以下有期徒刑，應依同條例第9 條之規定，併
    諭知易科罰金之折算標準。
據上論斷，應依刑事訴訟法第452 條、第273 條之1 第1 項、第
299 條第1 項前段、第300 條，刑法第346 條第1 項、第339 條
第1 項、第55條、第30條第2 項、第41條第1 項前段，刑法施行
法第1 條之1 第1 項、第2 項前段，中華民國96年罪犯減刑條例
第2 條第1 項第3 款、第7 條、第9 條，判決如主文。
本案經檢察官乙○○到庭執行職務。
中　　華　　民　　國　　96　　年　　12　　月　　31　　日
                  刑事第二庭    法  官　王　素　珍
以上正本證明與原本無異。
如不服本判決，應於判決收受後10日內，向本院提出上訴狀（須
附繕本）。
                                書記官　吳　伊　婷
中　　華　　民　　國　　96　　年　　12　　月　　31　　日
附錄本案論罪科刑法條：
中華民國刑法第346條第1項
（單純恐嚇罪）
意圖為自己或第三人不法之所有，以恐嚇使人將本人或第三人之
物交付者，處6 月以上5 年以下有期徒刑，得併科1 千元以下罰
金。
以前項方法得財產上不法之利益，或使第三人得之者，亦同。
前二項之未遂犯罰之。
中華民國刑法第339條第1項
（普通詐欺罪）
意圖為自己或第三人不法之所有，以詐術使人將本人或第三人之
物交付者，處5 年以下有期徒刑、拘役或科或併科1 千元以下罰
金。
以前項方法得財產上不法之利益或使第三人得之者，亦同。
前二項之未遂犯罰之。
